最高法院民事裁定                                  八十八年度台上字第一二號
    上 訴 人  辰○○○
              宙○○○
              丑 ○ ○
              未 ○ ○
              丁○○○
              丙 ○ ○
              庚 ○ ○
    被上訴人  甲 ○ ○
              乙 ○ ○
              辛 ○ ○
              戊○○○
              子○○○
              寅 ○ ○
              宇 ○ ○
              己 ○ ○
              戌 ○ ○
              癸 ○ ○
              壬 ○ ○
              卯 ○ ○
              酉 ○ ○
              巳 ○ ○
              地 ○ ○
              亥    ○
              申 ○ ○
              天 ○ ○
              午○○○
右當事人間請求履行契約事件，上訴人對於中華民國八十七年七月三十一日台灣高等
法院第二審更審判決（八十六年度上更(三)字第二八八號），提起上訴，本院裁定如左
：
    主  文
上訴駁回。
第三審訴訟費用由上訴人負擔。
    理  由
按對於第二審判決上訴，非以其違背法令為理由，不得為之，民事訴訟法第四百六十
七條定有明文。依同法第四百六十八條規定，判決不適用法規或適用不當者，為違背
法令。而判決有同法第四百六十九條所列各款情形之一者，為當然違背法令。是當事
人提起上訴，如依民事訴訟法第四百六十八條規定，以第二審判決有不適用法規或適
用法規不當為理由時，其上訴狀或理由書應有具體之指摘，並揭示該法規之條項或其
內容。若係成文法以外之法則，應揭示該法則之旨趣。倘為司法院解釋或本院之判例
，則應揭示該判解之字號或其內容。如依民事訴訟法第四百六十九條所列各款情形為
理由時，其上訴狀或理由書，應揭示合於該條款之事實。上訴狀或理由書如未依此項
方法表明，或其所表明者，顯與上開法條規定之情形不相合時，即難認為已對第二審
判決之違背法令有具體之指摘，其上訴自難認為合法。本件上訴人對第二審判決提起
上訴，雖以該判決違背法令為由，惟其上訴理由係主張原判決謂「據證人即地主代表
韓義為證稱：『地主交權狀予委員會，委員會再交給代書，印鑑證明也是交給代書李
茂洲……』，『本件與建商合建情形是地主先開會討論，推選出九位代表負責，每位
地主都有出具委託書，委託處理合建事宜，委託書都不見了，不過地主交權狀、印鑑
章時，我們有開立收據給地主……』」，原審既採信韓義為之證言，則據其證言所認
定之事實應係地主將所有權狀、印鑑章交給委員會，並非交給李茂洲，地主亦係出具
委託書委託九位代表處理合建事宜，惟原審竟認伊於合建時將土地所有權狀及印鑑交
予處理本件合建事項之代書李茂洲，並與其他地主共同出具委託書予李茂洲云云，即
認定地主係將所有權狀、印鑑章交給李茂洲，且係出具委託書委託李茂洲處理本件合
建事宜，顯有理由矛盾之違法云云。查原審係依證人韓義為、蕭宏毅之證言、上訴人
之委託書、上訴人丁○○○、丙○○、宙○○○為起造人名義之建造執照及使用執照
申請書而認定上訴人與其他地主（包括被上訴人在內）共同推選代表與建商簽訂合建
契約。土地所有權狀及印鑑章既係由兩造等地主交由選出之地主代表轉交代書李茂洲
，則原審逕謂上訴人（地主）係將土地所有權狀及印鑑章交付李茂洲，就法律觀點而
言，應無錯誤可言。又上訴人出具之委託書載明委託李茂洲代書代辦有關分割等一切
事務（見卷外證物），則原判決明上訴人與其他地主共同出具委託書予李茂洲，有
經上訴人蓋章之委託書可稽等語，亦無錯誤，更無理由矛盾可言。上訴論旨主張原判
決上開述為理由矛盾云云，不無誤會。上訴人復就原審取捨證據、認定事實之職權
行使指摘其為不當，而未具體表明合於不適用法規、適用法規不當、或民事訴訟法第
四百六十九條所列各款之情形，難認對該判決之如何違背法令已有具體之指摘。依首
揭說明，應認其上訴為不合法。
據上論結，本件上訴為不合法。依民事訴訟法第四百八十一條、第四百四十四條第一
項、第九十五條、第七十八條，裁定如主文。
中      華      民      國    八十八    年      一      月      七      日
                              最高法院民事第六庭
                                  審判長法官  蕭  亨  國
                                        法官  吳  正  一
                                        法官  楊  隆  順
                                        法官  陳  淑  敏
                                        法官  黃  義  豐
      右正本證明與原本無異
                                              書  記  官
中      華      民      國    八十八    年      一      月     二十七   日
                                                                      Ａ
